臺灣高等法院臺中分院刑事裁定
111年度聲再字第147號
再審聲請人  
即受判決人  詹木貴
上列再審聲請人因偽造有價證券等案件，對於本院108年度上訴
字第1412號中華民國108年9月10日第二審判決（起訴案號：臺灣
臺中地方檢察署107年度偵字第34427號；第一審案號：臺灣臺中
地方法院108年度訴字第7號，第三審案號：最高法院109年度台
上字第3533號），其中犯罪事實欄二、三有關偽造私文書、偽造
有價證券罪部分之確定判決，聲請再審，本院裁定如下：
    主    文
再審之聲請駁回。
    理    由
一、本件再審聲請人即受判決人詹木貴（下稱聲請人）聲請再審
    意旨略以：㈠陳○○在言詞辯論庭均表示：原確定判決事實欄
    二、三之2張本票WG0000000、WG0000000，是在民國96年8月
    到10月中葉○○囑她簽署「曾○○」名字的，而他們當時是夫妻
    ，該2張本票並沒有交易行為，以支票和設立抵押權（田地
    ）交易的，在高等法院程序審（第一次傳訊）即已詳細說明
    清楚。㈡刑法第57條、第59條有減輕其刑之規定，葉○○本被
    銀行列為拒絕往來戶，聲請人本於同情心，施予援手，而他
    恩將仇報，與債務人聯手偽證，並享有緩刑，實有欠公允。
    總之上開2張本票係於96年8月至10月間發生的，並沒有交易
    行為，請求依刑事訴訟法第420條規定准予再審。㈢請求傳訊
    證人陳○○、朱○○、葉○○等人以釐清事件始末，96年12月中旬
    ，與葉○○成交抵押權40萬元，以後就沒有再與葉○○、陳○○金
    錢往來。陳○○到目前為止，聲請人都沒有跟她說過一句話，
    更不可能與她有本票、支票金錢往來。上開2張本票既然是
    民事債權無效，就沒有偽造有價證券情事。聲請人已71歲，
    請求依刑法第59條減輕其刑等語。　　
二、按經法院認無再審理由而以裁定駁回後，不得更以同一原因
    聲請再審；法院認為聲請再審之程序違背規定者，應以裁定
    駁回之，刑事訴訟法第434條第3項、第433條前段定有明文
    。而上開「同一原因」聲請再審之禁止，係指「同一事實原
    因」之謂，此應就重行聲請再審主張之事由暨所提證據（含
    證據方法及證據資料），與前經實體裁定駁回之聲請是否一
    致加以判斷，實質相同之事由與證據，不因聲請意旨陳以不
    同之說詞或論點，即謂並非同一事實原因。又受理再審聲請
    之法院，應先審查再審之聲請是否具備合法條件，若其聲請
    再審之程序違背規定且無可補正時，即應以其聲請不合法，
    依刑事訴訟法第433條前段規定裁定駁回之；必再審之聲請
    合法，始能進而審究其再審有無理由（最高法院110年度台
    上字第1957號裁定意旨參照）。又刑事訴訟法第420條第1項
    第6款所謂「輕於原判決所認罪名之判決」者，所稱「罪名
    」，與輕於原判決所宣告之「罪刑」有別，係指與原判決所
    認罪名比較，係相異且法定刑較輕之罪名而言。同一罪名之
    有無刑罰加減之原因，如自首、未遂犯、累犯等刑之加減，
    僅影響科刑範圍，但罪質不變，至於宣告刑之輕重，乃量刑
    問題，均非屬前揭法條所指罪名範圍，自不得據為聲請再審
    之原因（最高法院108年度台抗字第1525號、107年度台抗字
    第1338號刑事裁定意旨參照）。
三、經查： 
　㈠原確定判決認定聲請人確有本件如原確定判決犯罪事實欄二
    、三所載共同偽造私文書及偽造有價證券（累犯）等犯行，
    業經綜合相關事證，依據聲請人之供述，復參核證人葉○○、
    陳○○、曾○○等人之證述，及相關民事支付命令聲請狀及所附
    本票影本、切結書等證據而為認定，並就相關證人之供述，
    逐一析述明確，且對聲請人否認犯罪之答辯及辯護人所為之
    辯護，亦逐一指駁說明，對於證據之取捨、認定，已依職權
    予以審酌，且於判決理由欄中詳為論述。核其論斷作為，皆
    為法院職權之適當行使，所為論述俱與卷證相符，亦無悖於
    經驗法則或論理法則之情事。
　㈡而聲請人前曾以：原確定判決事實欄二、三之2張本票WG0000
    000、WG0000000沒有交易行為，後來是以設立抵押權交易的
    ，聲請人到目前為止，沒有與陳○○談過一句話，陳○○於110
    年8月4日檢察官詢問：106年某月某日（忘了日期）有否向
    詹木貴借款？陳○○回答說：沒有，陳○○在地檢署檢察官調查
    時也稱是她先生（葉○○）囑她簽寫「曾○○」名字，又於102
    年抵押權塗銷時，聲請人已將葉○○所有未帶走之支票、本票
    、借款收據等交予代書朱○○，包含上開2張本票等節，及請
    求傳訊證人陳○○、葉○○、朱○○等人以釐清事件始末，具狀向
    本院聲請再審，業經本院於111年2月8日以111年度聲再字第
    14號裁定，認其再審之聲請為無理由，予以駁回，聲請人不
    服提起抗告，嗣經最高法院以111年度台抗字第375號裁定駁
    回其抗告而確定在案，有上開裁定及聲請人之臺灣高等法院
    被告前案紀錄表在卷可稽。而觀諸聲請人前次聲請再審之事
    由，核與本次聲請再審係基於相同之原因事實，所聲請調查
    之證據亦相同，參照上開說明，自應認為係以同一原因聲請
    再審，則聲請人前次聲請既經本院以其聲請為無理由而裁定
    駁回，嗣經最高法院裁定駁回其抗告而確定，其又以同一原
    因事實，向本院聲請再審，自屬違反刑事訴訟法第434條第3
    項之規定，其本件再審之聲請，違背再審程序規定，為不合
    法，且無可補正，自應予駁回。
　㈢至聲請意旨雖指稱法院未審酌其符合刑法第59條情堪憫恕酌
    減其刑之規定等情，然參照上開說明，此部分非屬再審程序
    之救濟範圍，附此敘明。
四、又按聲請再審之案件，除顯無必要者外，應通知聲請人及其
    代理人到場，並聽取檢察官及受判決人之意見。但無正當理
    由不到場，或陳明不願到場者，不在此限。前項本文所稱「
    顯無必要者」，係指聲請顯屬程序上不合法且無可補正或顯
    無理由而應逕予駁回，刑事訴訟法第429條之2、法院辦理刑
    事訴訟案件應行注意事項第177條之4定有明文。查本件再審
    聲請既有上述程序違背法律規定之處，顯屬程序上不合法而
    無可補正，經審核後認無踐行通知聲請人到場並聽取意見之
    必要，併此指明。　　
五、據上論斷，應依刑事訴訟法第433條前段，裁定如主文。
中　　華　　民　　國　　111 　年　　6 　　月　　21　　日
            刑事第九庭   審判長法　官　紀  文  勝
                               法　官  姚  勳  昌
                               法　官  紀  佳  良 
以上正本證明與原本無異。
如不服本裁定，應於收受送達後5日內向本院提出抗告書狀（須
附繕本）。因疫情而遲誤不變期間，得向法院聲請回復原狀。  

                               書記官  洪  鴻  權  
　　　　　　　　　　　　　　　 
中　　華　　民　　國　　111 　年　　6 　　月　　22　　日